臺灣高雄地方法院交通事件裁定　　　 100年度交聲字第1854號
原處分機關　交通部公路總局高雄區監理所
異　議　人　洪振
即受處分人
上列受處分人因違反道路交通管理處罰條例案件，對交通部公路
總局高雄區監理所於100 年8 月17日所為處分（原處分案號：高
監自裁字第裁80-Z5A005495號），聲明異議，本院裁定如下：
    主  文
異議駁回。
    理  由
一、原處分意旨略以：異議人即受處分人洪振於民國100 年2 月
    19日凌晨0時43分許，駕駛其所有車牌號碼4768-DW號自用小
    客車（下稱系爭汽車），行經國道一號北上346.8 公里岡山
    收費站時，有「汽車行駛於高速公路上汽車駕駛人或前座乘
    客未繫安全帶（1 人）」之違規情事，經警當場攔停製單舉
    發，嗣由原處分機關依道路交通管理處罰條例第31條第2 項
    之規定，裁處異議人罰鍰新臺幣（下同）3,300 元等語。
二、異議意旨略以：異議人於100 年5 月底接獲國道公路警察局
    第五警察隊之舉發通知單，惟異議人一向有繫安全帶之習慣
    ，而該舉發通知單上卻無異議人之簽名，則該舉發通知單實
    有可能係舉發員警為求績效，在無確切證明且有可能搞錯裁
    罰對象之情況下所開立者，原處分機關遽以對異議人為上開
    裁罰，殊有不公，爰提起聲明異議等語。
三、按汽車行駛於道路上，其駕駛人或前座乘客未繫安全帶者，
    處駕駛人1,500 元罰鍰；汽車行駛於高速公路，違反前項規
    定者，處駕駛人3,000元以上6,000 元以下罰鍰，100年5 月
    11日修正前道路交通管理處罰條例第31條第1項前段、第2項
    定有明文。次按「行為後法律或自治條例有變更者，適用行
    政機關最初裁處時之法律或自治條例；但裁處前之法律或自
    治條例有利於受處罰者，適用最有利於受處罰者之規定。」
    行政罰法第5 條定有明文。查本件異議人行為後，道路交通
    管理處罰條例第31條第1 項、第2 項均於100 年5 月11日修
    正，並經行政院於100年7月4 日院臺交字第1000031473號令
    定自100年8 月1日施行，修正後道路交通管理處罰條例第31
    條第1 項規定：「汽車行駛於道路上，其駕駛人、前座或小
    型車後座乘客未依規定繫安全帶者，處駕駛人1,500 元罰鍰
    。但計程車駕駛人已盡告知義務，乘客仍未繫安全帶時，處
    罰該乘客；有關其安全帶之正確使用、實施方式、因特殊事
    由未能依規定繫安全帶之處理、宣導及其他應遵行事項之辦
    法，由交通部定之。」、第2 項規定：「汽車行駛於高速公
    路或快速公路違反前項規定者，處駕駛人3,000元以上6,000
    元以下罰鍰。但計程車駕駛人已盡告知義務，乘客仍未繫安
    全帶時，處罰該乘客。」，而修正前該條第1 項係規定：「
    汽車行駛於道路上，其駕駛人、前座乘客未繫安全帶者，處
    駕駛人1,500 元罰鍰；其實施及宣導辦法，由交通部定之。
    」、第2 項則規定：「汽車行駛於高速公路，違反前項規定
    者，處駕駛人3,000 元以上6,000 元以下罰鍰。」本件異議
    人係一般之汽車駕駛人，依修正前後規定，如有未繫安全帶
    之情事均應受處罰，且罰鍰數額上下限均相同，自無有利不
    利於異議人之情形，依上開說明，自應適用行政機關裁處時
    之法律即100 年5 月11日修正施行之道路交通管理處罰條例
    第31條第1 項、第2 項處斷。
四、經查：
  (一)異議人於100 年2 月19日凌晨0 時43分許，駕駛系爭汽車行
    經國道一號北上346.8 公里岡山收費站時，因未繫安全帶而
    為警當場製單舉發等情，業經證人陳建成即本件舉發員警到
    庭具結證稱：100 年2 月19日凌晨伊在國道岡山收費站北上
    車道346.8 公里處執行巡邏守望勤務，當時伊站在收費亭後
    方的安全島上，因收費站有燈光，伊於異議人繳費拉下車窗
    時發現駕駛該車之異議人未繫安全帶，當時車上有2 人，副
    駕駛座還有坐一位女性乘客，但該女性乘客有繫安全帶，伊
    發現上情後始開機錄影蒐證，並在異議人剛繳完費離開收費
    站時，在該收費站後方將異議人攔停舉發等語明確（見本院
    卷第28至29、31頁）；又經本院依職權當庭勘驗證人陳建成
    所提供之現場蒐證光碟，勘驗結果如下：畫面顯示時間00：
    00：00秒，有1 部車子駛入畫面，並可見坐在駕駛座之異議
    人未繫安全帶，畫面顯示時間00：00：01秒，異議人有伸出
    右手綁安全帶的情況，畫面顯示時間00：00：05秒，警員表
    示叫該車旁邊停，畫面顯示時間00：00：10秒，該銀色轎車
    駛至收費站後方白色槽化線處停車，畫面顯示時間00：00：
    14秒，畫面顯示該車車牌號碼為47 68-DW即系爭汽車，畫面
    顯示時間00：00：20秒，警員詢問異議人為何不繫安全帶，
    異議人表示剛才只是要找零錢，畫面顯示時間00：00：38秒
    ，可見該車內除異議人外尚有另名乘客，異議人坐在駕駛座
    ，另名乘客則坐在副駕駛座，異議人並取出證件供警員查核
    ，畫面顯示時間00：01：17秒，畫面結束等情，有勘驗筆錄
    1 份在卷足憑（見本院卷第30頁），復核與證人陳建成所證
    述之情節大致相符，此外，尚有交通部公路總局高雄區監理
    所100 年8 月17日高監自裁字第裁80-Z5A005495號違反道路
    交通管理事件裁決書、內政部警政署國道公路警察局舉發違
    反道路交通管理事件通知單各1紙附卷可參（見本院卷第6至
    7 頁），足見異議人於舉發時地，駕駛系爭汽車行駛於高速
    公路時違規未繫安全帶之情，已屬灼然。
  (二)異議人雖辯稱系爭舉發通知單上並無其簽名，而其一向有繫
    安全帶之習慣，可能係舉發員警弄錯處罰對象云云，惟查，
    證人陳建成當庭就其開立上開舉發通知單之過程結證稱：異
    議人經伊攔停後，當場表示自己係因要拿皮包才會解開安全
    帶，所以不願意簽收上述舉發通知單，故伊即當場告知異議
    人到案之時間及處所，嗣後並另將該舉發通知單寄送給異議
    人等語在卷（見本院卷第29頁），復有記載有「拒簽、拒收
    已告知到案處所時間」之上開舉發通知單1 紙附卷足憑（見
    本院卷第7 頁），顯見前述舉發通知單上之所以未有異議人
    之簽名，實係因異議人當場拒絕簽收所致，且該等舉發通知
    單之送達程序亦屬適法，自難認係如異議人所言為證人陳建
    成為求績效而在未經異議人簽名確認之情況下所任意開立者
    ；且異議人為系爭汽車車主，此有車號查詢汽車車籍1 紙足
    憑，而觀以前揭蒐證光碟勘驗結果，可見當場遭證人陳建成
    所舉發違規之車輛即屬系爭汽車，且異議人於為警攔停後復
    有交付證件給證人陳建成核對身分之情形，衡以證人陳建成
    於此之前已有13年左右之相關取締勤務經驗，業據證人陳建
    成證述屬實（見本院卷第29頁），其應無在核對身分證件後
    仍誤將非屬違規行為人之他人而逕以舉發之情況，足見當場
    經警舉發上開違規情事之人確屬異議人無誤；再異議人雖稱
    其一向有繫安全帶之習慣，但參以前開勘驗結果，異議人於
    繳費完駕駛系爭汽車離開收費站之際，並未先將安全帶繫上
    ，即率予駕車行駛，係事後經警拍照蒐證時始倉卒將安全帶
    繫上，且異議人如確係因先前繳費時為自口袋拿取皮包而解
    下安全帶，亦不至於在繳費完成後，猶未先將安全帶繫上即
    駕車離去，此均顯非所謂有繫安全帶習慣之駕駛人應有之合
    理作為，是異議人前開所辯，均無足取。
  (三)綜上所述，異議人確有於上開時地駕駛系爭汽車行駛於高速
    公路而未繫安全帶之違規情形，原處分機關依100 年5 月11
    日修正公布前道路交通管理處罰條例第31條第1 項前段、第
    2 項，及違反道路交通管理事件統一裁罰標準表（99年3 月
    5 日版）等規定，裁罰異議人3,300 元之罰鍰，核無違誤，
    異議人仍執前詞提起本件聲明異議，自無理由，應予駁回。
據上論斷，應依道路交通事件處理辦法第18條，裁定如主文。
中    華    民    國   100    年    11    月    30    日
                  刑事第十五庭  法  官  許勻睿
以上正本證明與原本無異。
如不服本裁定，應於收受送達後5 日內向本院提出抗告狀。
中    華    民    國   100    年    12    月     1    日
                                書記官  王芷鈴